臺灣桃園地方法院民事判決　九十二年重訴字第二三七號
　　原　　　告　乙○○
　　被　　　告　甲○○
右當事人間請求損害賠償事件，經本院交通法庭移送前來（九十一年度交重附民字第
三一號），於中華民國九十三年三月三十一日言詞辯論終結，判決如左：
    主      文
被告應給付原告新台幣壹仟伍佰玖拾壹萬玖仟貳佰壹拾壹元，及自民國九十二年一月
十八日起至清償日止，按年息百分之五計算之利息。
原告其餘之訴駁回。
訴訟費用由被告負擔十分之四；餘由原告負擔。
本判決第一項於原告以新台幣伍佰拾萬柒仟元供擔保後，得假執行。
原告其餘假執行之聲請駁回。
    事      實
甲、原告方面：
一、聲明：
  (一)被告應給付原告新台幣（下同）三千九百六十一萬八千三百零一元，及自民國（
    下同）九十二年十月十六日起至清償日止，按年息百分之五計算之利息。
  (二)原告願供擔保，請准宣告假執行。
二、陳述：
  (一)被告於九十年四月十日下午，駕駛車號ＫＯ－８５６９號自小客車，自桃園縣中
    壢市○○○路二二五號欲左轉沿榮民南路往中山東路方向行駛，竟疏未注意轉彎
    車應讓直行車先行之規定，即貿然左轉，適有原告騎乘車號ＪＭＺ－１７６號重
    型機車沿榮民南路由中山東路往內壢方向直行，兩車發生碰撞，致原告受有頭部
    外傷合併顏面骨骨折、三處上門牙斷裂、臉部多處淤擦傷及四肢多處擦傷、開放
    性鼻骨骨折合併外鼻近中線穿通傷、左眼視力受損併眼眶旁組織浮腫、疑似頸椎
    損傷並雙手麻痛感等傷害，被告過失傷害犯行業經鈞院以九十二年度交簡字第五
    號刑事判決有罪確定。爰依侵權行為之法律規定請求被告賠償下列損害：
    (1)醫療費用：
      原告受傷後所支付之醫藥費用共計十三萬三千三百零一元。
    (2)增加生活上支出部分：
      原告計至三軍總醫院看診治療三次，支出計程車費九千元；至壢新醫院就診二
      次，計支出計程車費八百元；至國軍桃園總醫院就診三次，計支出計程車費一
      千八百元，原告僅請求被告賠償交通費一萬元。
    (3)減少勞動能力之損失：
      原告具有牙醫師資格，因系爭車禍致左眼視力減損至零點零一，接近全盲嚴重
      受損，無法再從事精密性之牙醫與製作假牙工作，原告預計從事牙醫師工作期
      間，自四十歲軍中退役至五十五歲共計十五年，依牙醫師工會全國九十年度統
      計資料之申報預算總額除以申報牙醫師數計算，平均每年每人申請健保給付約
      為三百零五萬元，依所得稅申報淨利為三成計算，約計九十一萬五千元；另再
      概算無法申請健保給付之假牙製作自付額部分，約為平均申請健保金額比率一
      比一，以六成為收益計算，為一百八十三萬元，合計每年有二百七十四萬五千
      元之勞動能力損失（即每月有二十二萬八千七百五十元），惟原告目前尚有部
      分工作能力，以每月收入一萬五千元計算，原告損失之勞動能力為每月二十一
      萬三千七百五十元，合計原告因系爭車禍喪失之勞動能力為三千八百四十七萬
      五千元。
    (4)精神慰撫金部分：
      原告具有牙醫師執照，因本件傷害結果造成二眼視差達五、六百度，已無法從
      事較精密之牙醫師工作，內心衝擊及痛苦甚大，為此請求精神慰撫金一百萬元
      。
    (5)綜上，原告得請求被告賠償三千九百六十一萬八千三百零一元之損害。
  (二)就被告抗辯所為之陳述：
    被告辯稱原告眼睛受損係因醫師開刀治療不慎所致，與本件車禍無關云云。然依
    三軍總醫院九十年四月十六日之診斷書可知，原告於車禍後已有左眼視力受損之
    情形，被告上開所辯顯然不實。
  (三)原告因系爭車禍，已領取強制汽車責任險之保險金三十八萬二千五百元。
三、證據：提出牙醫師工會九十年度統計資料、牙醫師證書、牙醫師專技考試及格證
    書各一件、診斷證明書三件、醫療費用收據七件（以上均為影本）為證。
乙、被告方面：
    被告未於最後言詞辯論期日到場，惟據其前次到庭所為之聲明及陳述略以：
一、聲明：原告之訴駁回。
二、陳述：
  (一)被告當時駕車查看無往來車輛後，始打方向燈左轉，系爭車禍係因原告騎乘機車
    速度過快，且過於接近中間車道，致被告未察覺所肇致。又原告於車禍後僅鼻子
    受傷，係醫師開刀不慎傷到視神經造成原告視力受損，是原告視力受損與系爭車
    禍無關。
  (二)被告就原告主張之醫療費用、不能執業之損失以申請健保給付之計算方式、製作
    假牙收入、每年營業損失等均無意見，惟原告請求之金額過高，被告無能力支付
    。
丙、本院依職權調閱本院九十二年交簡字第五號過失傷害刑事卷宗全卷（含桃園地方
    法院檢察署九十年度偵字第八六八七號偵查卷宗），並向三軍總醫院函詢依原告
    傷勢觀之，是否有搭乘計程車之必要及原告因視力受損致減少勞動能力之程度等
    情，另向桃園縣計程車同業工會函詢自原告住家至三軍總醫院內湖院區就診所需
    單趟車資。
    理      由
一、按訴狀送達後，原告不得將原訴變更或追加他訴，但擴張或減縮應受判決事項之
    聲明者，不在此限，民事訴訟法第二百五十五條第一項第三款定有明文。本件原
    告原於刑事附帶民事起訴狀內請求被告應給付原告四千零四十九萬五千元，及自
    起訴狀繕本送達翌日起至清償日止，按年息百分之五計算之利息，嗣於本院審理
    中減縮聲明為被告應給付原告三千九百六十一萬八千三百零一元及自法定遲延利
    息，此核屬減縮應受判決事項之聲明，揆諸前開規定，應予准許。被告未於最後
    言詞辯論期日到場，核無民事訴訟法第三百八十六條各款所列情事，爰依原告之
    聲請，由其一造辯論而為判決。
二、本件被告於九十年四月十日下午六時十五分許，駕駛車號ＫＯ－８５６９號自用
    小客車，自桃園縣中壢市○○○路二二五號駛出，欲左轉沿榮民南路往中山東路
    方向行駛，在中壢市○○○路二三○號前與原告騎乘車號ＪＭＺ－一七六號重型
    機車發生碰撞，致原告受有頭部外傷合併顏面骨骨折、三處上門牙斷裂、臉部多
    處淤擦傷及四肢多處擦傷、開放性鼻骨骨折合併外鼻近中線穿通傷、疑似頸椎損
    傷併雙手麻痛感等事實，有三軍總醫院附設民眾診療服務處診斷證明書一件為證
    ，並為兩造所不爭執，復有道路交通事故調查報告表一件附於台灣桃園地方法院
    檢察署九十年度偵字第八六八七號偵查卷可稽，自堪信為真實。被告則辯稱：伊
    於左轉前曾察看往來車輛，並未見原告騎乘之重型機車，系爭車禍係因原告超速
    疾駛而至，致伊閃避不及所肇致，伊就系爭車禍之發生並無過失等語。本件首應
    審究者厥為系爭車禍過失責任之歸屬。
三、經查：被告駕駛ＫＯ－八五六九號自小客車自桃園縣中壢市○○○路二二五號汽
    車電機行駛出，欲左轉往中山東路方向行駛，於五十公尺前即見原告騎乘重型機
    車由中山東路往新中北路（即內壢方向）行駛乙情，業據被告於警訊中陳述明確
    （見前揭偵查卷第四頁），是被告辯稱：伊左轉前未見原告騎乘之重型機車，係
    原告車速過快，致伊閃避不及云云，顯無足採。再系爭車禍發生後，被告所駕駛
    之自小客車車頭朝內壢往中山東路方向，車頭之右前輪剛過中心線，在榮民南路
    內壢往中山東路方向，右前輪離中心線約三十公分左右，其餘左前車頭部分均在
    另一車道（中山東路往內壢方向），原告所騎乘之重型機車則倒在中心線附近，
    車頭在自小客車頭下方，整輛機車均在中山東路往內壢方向之車道內，並未超過
    中心線等情，業據證人即現場目擊者徐福正於警訊中陳述綦詳（見前揭偵查卷宗
    第四十四頁），顯見兩造碰撞之地點係在榮民南路由中山東路往內壢方向即原告
    直行之車道內。
四、按車輛起步前應顯示方向燈，注意前後左右有無障礙或車輛行人，並應讓行進中
    之車輛行人優先通行；車輛行駛時，駕駛人應注意車前狀況，並隨時採取必要之
    安全措施，道路交通安全規則第八十九條第一項第六款、第九十四條第三項分別
    定有明文。被告為領有駕駛執照之人，自應遵守上開規定，謹慎駕車以防危險發
    生，而參之當時天候陰，夜間有照明，路面乾燥，無障礙物等情況，並無不能注
    意之情形，此有道路交通事故調查報告表附於前開偵查卷足憑，且本件被告自桃
    園縣中壢市○○○路二二五號修車行駛出欲左轉後沿榮民南路往中山東路方向行
    駛，於五十公尺前即見原告騎乘之重型機車，由中山東路往新中北路方向行駛等
    情，已如前述，被告疏未注意車前狀況，暨暫停讓原告騎乘行進中之機車先行，
    即貿然自汽車電機行內駛出並左轉，致撞擊原告，被告之行為自有過失。而原告
    係因本件車禍受傷，車禍之發生又係因被告未注意車前狀況並採取必要安全措施
    及未暫停行進中之車輛先行之過失行為所致，被告之過失行為與原告之受傷結果
    間，即具有相當因果關係。
五、按因故意或過失，不法侵害他人之權利者，負損害賠償責任；不法侵害他人之身
    體或健康者，對於被害人因此喪失或減少勞動能力，或增加生活上之需要時，應
    負損害賠償責任；又不法侵害他人之身體、健康者，被害人雖非財產上之損害，
    亦得請求賠償相當之金額，民法第一百八十四條第一項前段、第一百九十三條第
    一項、第一百九十五條第一項分別定有明文。被告因駕車過失致原告受有傷害，
    業如前述，故原告請求被告賠償其損害，於法洵無不合。茲就原告所得請求賠償
    之金額，分述如下：
　(一)醫療費用部份：
  　原告主張其因系爭車禍受有頭部外傷合併顏面骨骨折、三處上門牙斷裂、臉部多
    處淤擦傷及四肢多處擦傷、開放性鼻骨骨折合併外鼻近中線穿通傷、疑似頸椎損
    傷併雙手麻痛感等傷害，計支出醫療費用十三萬三千三百零一元等事實，業據原
    告提出益智牙醫診所收據、新新牙醫診所訂單、三軍總醫院附設民眾診療服務處
    收據各一件、壢新醫院收據二件為證，並為被告所不爭執，原告此部分之主張，
    自堪信為真實。然查原告所支出之前揭醫療費用中包括證書費二百元，有壢新醫
    院收據一件附卷可憑，此部分核非屬醫療費用，且與侵權行為無相當因果關係，
    應予扣除，是原告得請求之醫療費用為十三萬三千一百零一元。
  (二)增加生活上支出部分：
　　原告主張其因系爭車禍受傷，搭乘計程車至壢新醫院就診二次，至國軍桃園總醫
    院就診三次，至三軍總醫院就診三次，交通費分別為八百元、一千八百元及九千
    元，故請求被告賠付交通費一萬元等語。被告對原告至壢新醫院及國軍桃園總醫
    院就診，支出交通費合計二千六百元乙節不爭執，惟辯稱：原告並無至三軍總醫
    院就醫之必要，且單次交通費三千元，亦屬過高等語。經查：本件原告於九十年
    四月十日因系爭車禍至國軍桃園總醫院急診，因桃園總醫院無處理鼻部深撕裂傷
    之能力，而轉送台北三軍總醫院乙情，有桃園總醫院九十二年十一月二十六日醫
    準字第九二○○○四二六六號函一件在卷可佐，是原告係因國軍桃園總醫院無能
    力處理其所受傷勢，而轉送至三軍總醫院就診，則原告於出院後至三軍總醫院複
    診，並無不當，又原告因視野缺損視力不良，不宜搭乘大眾交通工具，而自原告
    桃園縣中壢市慈光二八村至三軍總醫院內湖院區單趟車資約為一千一百元（含通
    行費），有國防大學國防醫學院三軍總醫院九十二年十月二十二日集逵字第九二
    ○○二○五五二號函、桃園縣計程車客運商業同業公會九十二年十一月二十六日
    桃計客麗字第九二○八三號函各一件為證，是原告得請求被告給付其至三軍總醫
    院就診支出之交通費用為六千六百元，加計前開至壢新醫院及國軍桃園總醫院就
    診之交通費用，原告得請求被告賠償增加生活上支出九千二百元。
  (三)減少勞動能力損失部分：
    原告主張其具有牙醫師資格，預計從事牙醫師工作期間，自四十歲至五十五歲共
    計十五年，依牙醫師工會全國九十年度統計資料之申報預算總額除以申報牙醫師
    數計算，平均每年每人申請健保給付約為三百零五萬元，依所得稅申報淨利為三
    成計算，約計九十一萬五千元；另再概算無法申請健保給付之假牙製作自付額部
    分，約為平均申請健保金額比率一比一，以六成為收益計算，為一百八十三萬元
    ，每年計有二百七十四萬五千元之收入，然因系爭車禍致原告左眼視力受損為○
    點○一，且無法以眼鏡等其他工具矯正乙節，業據其提出牙醫師證書、考試院考
    試及格證書及全國九十年度統計資料表、壢新醫院診斷證明書各一件為證，被告
    對原告主張之牙醫師收入不爭執，惟辯稱：原告左眼視力之減損與系爭車禍無關
    云云。經查：原告因系爭車禍受有左眼視力受損併眼眶旁組織浮腫，眼球微突出
    ，疑似視神經受壓迫，經檢查後發現左眼外傷性視神經病變，左眼視力零點零一
    ，無法矯正，無法輔以眼鏡等其他工具矯正等情，有三軍總醫院九十年四月十六
    日診斷證明書及國防大學國防醫學院三軍總醫院九十一年十一月二十五日（九十
    一）善利字第九一二一一五一號函一件附於本院九十一年度交易字第六○五號卷
    可稽，是原告確係因系爭車禍導致左眼視神經病變，減損視力至零點零一，且無
    法矯正，被告辯稱原告視力受損與系爭車禍無關云云，並無足採。再依原告從事
    牙醫師等近距離工作研判，因立體感受損，其勞動能力影響應達百分之五十以上
    ，有國防大學國防醫學院三軍總醫院九十三年三月四日集逵字第九三○○○四○
    六八號一件在卷可稽，是原告因本次車禍受傷，對於其勞動能力確有影響，本院
    審酌原告受傷情形，並參考三軍總醫院之鑑定結果，及原告擔任牙醫師之工作性
    質及專長，認原告所受勞動力減損程度為百分之五十。又查原告每年收入為二百
    七十四萬五千元，而原告為五十四年四月二十九日出生，於事發時為三十六歲，
    目前於陸軍總部醫務所任職，原告請求自四十歲退役至五十五歲間十五年之勞動
    能力損失，總計原告減損勞動能力而於現在得一次請求賠償之金額，扣除依霍夫
    曼計算法按年息百分之五計算之中間利息，為一千五百六十五萬九千四百十元（
    0000000*11.0000000*0.5=00000000，元以下四捨五入 ），是原告請求關於減少
    勞動能力損失一千五百六十五萬九千四百十元部分，為有理由，應予准許，逾此
    範圍之請求，即屬無據，應駁回之。
　(四)精神慰撫金部分：
    原告主張其因此次受傷，左眼視力幾近全盲，精神上受有極大痛苦，故請求被告
    賠償精神慰撫金一百萬元。查原告因此次車禍致左眼視力減損為零點零一，且無
    法以眼鏡等工具矯正，往後生活必受有相當程度之影響，其因此傷害，肉體、精
    神確受極大痛若，本院斟酌實際情況，及原告具有牙醫師資格，目前於陸軍總部
    醫務所任職，而被告為國中畢業，任職鐵工，月薪約三萬元等情，認為原告請求
    一百萬元，尚嫌過高，應予核減為五十萬元，方屬公允，逾此數額之請求，為無
    理由，應駁回之。
  (五)綜上，原告所得請求賠償之金額如下：醫療費用十三萬三千一百零一元、增加生
    活上支出九千二百元、減少勞動能力損失一千五百六十五萬九千四百十元、精神
    慰撫金五十萬元，合計一千六百三十萬一千七百十一元。
六、再按保險人依本法規定給付之保險金，視為加害人或被保險人損害賠償金額之一
    部分；加害人或被保險人受賠償請求時，得扣除之，強制汽車責任保險法第三十
    條定有明文。本件原告因系爭車禍受傷，業自強制責任保險之保險人明台產物保
    險公司領得保險賠償金三十八萬二千五百元，此有原告存摺一件在卷足憑，揆諸
    前開說明，原告受領之三十八萬二千五百元既視為損害賠償金額之一部分，被告
    受賠償請求時，自得扣除之。從而，原告請求被告給付一千五百九十一萬九千二
    百十一元及自起訴狀繕本送達翌日即九十二年一月十八日起至清償日止，按年息
    百分之五計算之利息，為有理由，應予准許，逾此範圍之請求，為無理由，應予
    駁回。
七、原告陳明願供擔保，請准宣告假執行，就其勝訴部分，經核無不合，爰酌定相當
    擔保金額准許之；至原告敗訴部分，其假執行之聲請，已失所附麗，應予駁回。
八、據上論結，本件原告之訴為一部有理由、一部無理由，依民事訴訟法第三百八十
    五條第一項前段、第七十九條、第三百九十條第二項，判決如主文。
中　　　華　　　民　　　國　　九十三　　年　　　四　　　月　　 十四 　　日
                                    臺灣桃園地方法院民事第三庭
~B法　　　官　劉佩宜
右為正本係照原本作成
如對本判決上訴應於判決送達後廿日內向本院提出上訴狀
中　　　華　　　民　　　國　　九十三　　年　　　四　　　月　　 十三　　 日
~B法院書記官　吳仁心
